最高法院刑事判決　　　　　　　　　　111年度台上字第762號
上　訴　人　王中信



上列上訴人因妨害性自主等罪案件，不服臺灣高等法院中華民國
110年10月7日第二審判決（110 年度侵上訴字第63號，起訴案號
：臺灣桃園地方檢察署107年度偵字第22222號），提起上訴，本
院判決如下：
    主  文
上訴駁回。
    理  由
一、按刑事訴訟法第377 條規定：上訴於第三審法院，非以判決
    違背法令為理由，不得為之。是提起第三審上訴，應以原判
    決違背法令為理由，係屬法定要件。如果上訴理由書狀並非
    依據卷內訴訟資料具體指摘原判決不適用何種法則或如何適
    用不當，或所指摘原判決違法情事顯與法律規定得為第三審
    上訴理由之違法情形不相適合時，均應認其上訴為違背法律
    上之程式，予以駁回。本件原審綜合全案證據資料，本於事
    實審法院之推理作用，認定上訴人甲○○有如原判決事實欄
    所載，對A女（成年人，真實姓名詳卷）為強制性交犯行2次
    ，因而維持第一審論上訴人以強制性交2 罪，各量處有期徒
    刑4年2月，並定應執行有期徒刑5年6月之判決，而駁回檢察
    官及上訴人之第二審上訴。已詳述其憑以認定之證據及理由
    ，核其所為之論斷，俱有卷存證據資料可資覆按，從形式上
    觀察，原判決尚無足以影響其判決結果之違背法令情形存在
    。
二、上訴意旨略以：
  1.A女於民國107年7月6日案發後，同年月9 日警詢、同年12月
    19日偵查中均未提及其在案發當時有哭泣之情形，卻反於案
    發後2年之109年7月2日第一審審理時證稱：其在案發當時有
    哭泣之情形等語，足見其審理時有誇大案發情節。若果A 女
    確遭上訴人強制性交，理應對上訴人產生恐懼、壓惡之感，
    想盡快逃離該處所求援，惟A女於第1次與上訴人性交後，仍
    選擇留在該處所與上訴人一起吃麵，其既依自主意思留下，
    卻於事後稱擔心再遭上訴人性侵，顯與事理不符。雖A 女與
    其男友許○○（名字詳卷）之LINE訊息有「麵吃不下」等語
    ，惟原因可能多端，非必因遭上訴人強制性交。原審既認 A
    女表達能力、心智狀況均較一般人為差，上訴人是否因A 女
    表達能力不佳而誤會其有同意性交之嫌？致上訴人主觀上認
    為A女並未表達拒絕之意？甚或因A女之心智狀況而係成立乘
    機性交罪？均非無研求餘地。原判決未就A 女先後不同之指
    述及不符事理之處予以釐清，逕為上訴人不利之判斷，有調
    查未盡、理由不備及矛盾之違法。
  2.A 女與上訴人第一次性交後，傳送予許○○之LINE訊息，縱
    得為上訴人該次犯行之論罪依據，惟不能證明A 女與上訴人
    第二次性交亦屬遭上訴人強制之結果。且許○○為A 女之男
    友，亦為上訴人當時之同事，其證詞復聽聞自A 女而來，原
    判決執為A 女證述之補強證據，自有未當。再上訴人之妻已
    證稱，係上訴人岳母建議雙方息事寧人，始有交付A 女新臺
    幣（下同）3000元之舉，原判決認此舉係為避免上訴人為被
    訴強制性交罪嫌所支付，與上訴人之妻之證詞顯不相符，亦
    有違法。
  3.上訴人於第一審審理中，經A 女收受10萬元達成和解，並撤
    回本件告訴，原審並未因此對上訴人從輕量刑，仍量處上訴
    人各有期徒刑4年2月，顯違平等、比例等量刑原則等語。
三、惟查：
  ㈠證據取捨為事實審法院之職權，被害人之指訴、證人之證言
    ，縱細節部分前後稍有不同，然基本事實之陳述，若果與真
    實性無礙時，仍非不得予以採信。性侵害犯罪具有隱密性，
    舉證或查證均屬不易，被害人之供述固須以補強證據證明其
    確與事實相符，然茲所謂之補強證據，並非以證明犯罪構成
    要件之全部事實為必要，倘其得以佐證供述所見所聞之犯罪
    非虛構，能予保障所供述事實之真實性，即已充分；得據以
    佐證者，雖非直接可以推斷該被告之實行犯罪，但以此項證
    據與證人之指認供述綜合判斷，如足以認定犯罪事實者，仍
    不得謂其非補強證據。次按聞自被害人在審判外陳述之轉述
    ，仍祇是被害人指述之累積，屬重複性之累積證據，固不能
    作為補強證據，但倘證人所述內容，係為證明被害人之心理
    狀態、認知或所造成之影響者，乃證人之親身體驗，屬於情
    況證據，如與待證之指訴具有關聯性，自可為補強證據。原
    判決依憑上訴人之部分供述、A 女之證述，佐以許○○之證
    述，A 女與許○○之LINE對話紀錄、壢新醫院精神科心理衡
    鑑報告、上訴人夫妻與A 女及許○○商談和解事宜之錄音譯
    文等證據資料綜合判斷後，認定上訴人於107年7月6日下午3
    時許，以協助A 女（即上訴人同事許○○女友）找工作為由
    ，將A女帶往上訴人位於桃園市○○區○○路00號2樓之租屋
    處（下稱本案租屋處），於同日下午5時許、晚上7時許，違
    反A女之意願，在該處房間床上，以陰莖插入A女陰道之方式
    ，對A女各為強制性交1次之犯行。並說明：A 女對被害歷程
    堅指不移，並無明顯矛盾或前後不一，亦查無誣陷上訴人之
    情，已難否認其真實性。許○○證稱，A 女有傳LINE訊息予
    伊，告知遭上訴人性侵，且於返家後向伊訴說時，有哭泣及
    害怕反應等語，核與一般性侵害被害人遭受性侵害之影響及
    創傷之反應相符，復有A 女於案發期間之18時29分傳「老公
    好恐怖啦」、「中信是變態」、18時30分所傳「他剛剛對我
    」、「做那種事」之訊息予許○○，許○○於18時51分傳「
    所以到底是真的？」之訊息予A女，A女於19時21分回傳「有
    有怎樣整到你很爽你這個白癡」（按此訊息係上訴人所傳）
    等對話紀錄截圖及手機翻拍照片可佐（見偵查卷第39頁），
    足為A女證述之補強證據。再依A女及許○○所證，其等與上
    訴人夫妻商談和解之過程，及上開過程之錄音譯文，可認上
    訴人之妻知悉配偶出軌時，不但未要求對方道歉或向其索賠
    ，反以言語多方逼迫A女和解，以給付A女3000元為和解條件
    等情，足認上訴人之妻知悉上訴人對A 女有強制性交犯行，
    為避免其配偶被訴強制性交罪，始有上開言談舉措，亦足為
    上訴人有本案犯行之佐證。已就上訴人所為該當於強制性交
    罪明白論斷，認事用法並無違誤，上訴人否認犯行，單純再
    就事實為爭執，並非上訴第三審合法理由。
  ㈡刑法第221 條強制性交罪之手段，所舉「強暴、脅迫、恐嚇
    、催眠術或其他違反其意願之方法」，其中「強暴、脅迫」
    ，係指對人之身體或心理施以強制力，以妨害被害人之意思
    自由為已足，不以致被害人不能抗拒之程度為必要。至「其
    他違反其意願之方法」，則係指強暴、脅迫、恐嚇、催眠術
    以外，其他一切違反被害人意願之方法，妨害被害人之意思
    自由者而言，不以上揭列舉之強暴、脅迫、恐嚇、催眠術相
    當之強制方法為必要。倘被害人既已明示反對、口頭推辭、
    言語制止、肢體排拒，行為人猶然進行，即非「合意」，而
    該當於「以違反被害人意願之方法」。妨害性自主犯罪之被
    害人，於遭侵害之過程反應不一而足，被害人與加害人間之
    關係如何、當時之情境（例如：被害人所面對之加害人體型
    、權力或對情境掌控優勢等）、被害人之個性、被害人對於
    被性侵害之感受及被他人知悉性侵害情事後之處境如何，均
    會影響被害人當下之反應，要非所有妨害性自主犯罪之被害
    人均會大聲喊叫、求援，自不能以此刻版印象認未於當下立
    即對外求援、呼救之被害人即非遭強制性交，而係自願、合
    意。原判決敘明：上訴人於警詢、偵查時已供稱，第一次發
    生性行為時，A女有說不要等語（見偵查卷第6、28頁反面）
    ，倘2人係合意性交，A女遮掩猶恐不及，豈會刻意傳送「老
    公好恐怖啦」、「中信是變態」、「他剛剛對我」、「做那
    種事」之訊息予許○○？而上訴人知悉A 女傳送上開訊息後
    ，更明知A女不同意與其性交，卻再度與A女性交，顯係違反
    A 女意願，無所謂主觀上不明A女意思之情形。又A女經壢新
    醫院鑑定結果，認其表達能力、適應行為能力等部分不及一
    般人，整體智能應落於臨界智能的範圍。且其談及案件時表
    示「不知道對方為什麼要這樣子」（見偵查卷第73至74頁）
    。衡以一般人於遭強制性交後尚且可能因思緒混亂，致未能
    及時做出判斷，遑論是心智狀況略遜於一般人之A女？參以A
    女與許○○的LINE對話紀錄中所顯示：「麵吃不下」、「怎
    麼了」、「沒阿」、「好啦」等語（見偵查卷第41頁），有
    欲言又止之情，自難徒憑A 女有停留在本案租屋處用餐及返
    家後傳訊息給上訴人，即遽認A 女指訴不實。已就上訴人所
    辯何以不足以採信，依據卷內資料詳加指駁，論述其取捨之
    理由綦詳（見原判決第10至12頁），核其所為之論斷，尚與
    經驗法則及論理法則無違。上訴意旨就原判決明確論斷之事
    項再事爭執，同非上訴第三審之合法理由。
  ㈢刑之量定，屬法院得依職權自由裁量之事項，苟於量刑時，
    已以行為人之責任為基礎，審酌刑法第57條各款所列一切情
    狀，在法定刑度之內予以裁量，又未濫用其職權，所量之刑
    亦無違公平、比例、罪刑相當原則者，即不得遽指為違法。
    原判決以第一審量刑時，以上訴人之行為責任為基礎，審酌
    刑法第57條各款所列情狀（含事後與A 女達成和解並給付賠
    償等情），就上訴人2次強制性交犯行，各量處有期徒刑4年
    2月，再考量各項定應執行刑因素，定其應執行有期徒刑5年
    6 月，核屬合法適當之理由，詳為說明（見原判決第14至16
    頁），自不容任意指為違法。
四、本件上訴意旨，無非係就原審採證認事及量刑職權之適法行
    使，任憑己意再事爭執，或仍為單純事實之爭辯，顯與法律
    所規定得為第三審上訴理由之違法情形不相適合。揆之首揭
    規定及說明，其上訴為違背法律上之程式，應予駁回。
據上論結，應依刑事訴訟法第395條前段，判決如主文。
中    華    民    國   111    年    2     月    24    日
                  刑事第四庭審判長法  官  林  立  華  
                                  法  官  謝  靜  恒  
                                  法  官  林  瑞  斌  
                                  法  官  李  麗  珠  
                                  法  官  王  敏  慧  
本件正本證明與原本無異
                                  書記官   
中    華    民    國   111    年    3     月    1     日